【裁判字號】    97,上易,914
【裁判日期】    970520
【裁判案由】    竊盜
【裁判全文】
臺灣高等法院刑事判決                 97年度上易字第914號
上  訴  人  臺灣士林地方法院檢察署檢察官
被      告  丙○○
上列上訴人因竊盜案件，不服臺灣士林地方法院95年度易字第10
00號，中華民國96年12月31日第一審判決（起訴案號：臺灣士林
地方法院檢察署95年度偵字第2504號、95年度調偵字第65號），
提起上訴，本院判決如下：
    主  文
上訴駁回。
    事  實
一、丙○○為園藝業者，因高建發曾為甲○○吊運樹木而得知甲○○於臺北縣淡水鎮土地公埔67號旁農地植有珍貴楓樹、桂
    樹，其將上情告知丙○○後，二人共同基於意圖為自己不法
    所有之犯意聯絡，由丙○○於民國（下同）94年9月間聯絡
    不知情之「綠舍森林園藝」（設於南投縣草屯鄉○○路409
    之1號）負責人官勝彬（已另為不起訴處分）前往上址農地
    查看樹況，經官勝彬當場表示願意購買，並於同年9月26日
    （起訴書誤載為「財日」）匯款新臺幣（下同）10萬元至丙○○指定帳戶以支付訂金，丙○○遂於同年10月1日（起訴
    書誤載為2日）下午10時許，通知高建發後，自行駕駛車號
    5B—1038號BMW廠牌自小客車，並僱用不知情之不詳姓名成
    年人駕駛吊卡車前往上址，竊取甲○○所有之桂樹2棵與楓
    樹1棵，得手後連夜載往官勝彬經營之「綠舍森林園藝」交
    付予官勝彬，並取得官勝彬支付之尾款6萬元。嗣經甲○○
    於94年10月2日11時30分發覺遭竊後，經鄰居告知前來竊取
    樹木者駕駛車號5B—1038號自小客車，而循線查悉上情並報
    警處理。
二、丙○○另意圖為自己不法所有，於95年1月下旬不詳時間，
    僱用不知情之不詳姓名成年工人，前往臺北市○○區○○路
    101巷71弄16號前，將乙○○所有之楓樹2棵先行拔起，復於
    同年月26日下午2時20分許，駕駛上開BMW廠牌之小客車搭載
    不知情之友人蘇輝明（另為不起訴處分）前往上址，指揮不
    知情之工人蕭世雄以挖土機再行挖取楓樹1棵，尚未完全得
    手之際，經農民吳連田發覺，通知乙○○到場，警方亦據報
    前之往，丙○○因而未能得手而未遂。
三、案經甲○○、乙○○分別訴由臺北縣政府警察局淡水分局與
    臺北市政府警察局士林分局報告偵辦。
    理  由
一、按被告以外之人於審判外之言詞或書面陳述，除法律有規定
    者外，不得作為證據；又被告以外之人於審判外之陳述，雖
    不符合同法第159條之1至第159條之4之規定，但經當事人於
    審判程序同意作為證據，法院審酌該言詞陳述或書面陳述作
    成時之情況，認為適當者，亦得為證據。當事人、代理人或
    辯護人於法院調查證據時，知有第159條第1項不得為證據之
    情形，而未於言詞辯論終結前聲明異議者，視為有前項之同
    意，刑事訴訟法第159條第1項及第159條之5分別定有明文。
    查本判決下列所引用之各該被告以外之人於審判外之陳述（
    包含書面陳述），雖屬傳聞證據，惟當事人於原審及本院審
    理中均表示同意作為證據方法而不予爭執，且迄至言詞辯論
    終結前亦未再聲明異議，本院審酌上開證據資料製作時之情
    況，尚無違法不當及證明力明顯過低之瑕疵，亦認為以之作
    為證據應屬適當，故揆諸前開規定，爰逕依刑事訴訟法第
    159條之5規定，認前揭證據資料均有證據能力，先予敘明。
二、右揭事實業據被告於原審坦承不諱，雖被告於本院審理時仍
    坦承有竊取乙○○之楓樹未遂，惟就甲○○部分辯稱：甲○○有積欠伊債務，但伊無證據云云。查被告已自承並無甲○○欠伊債務之證據，本院自難遽採，此外尚有證人即告訴人
    甲○○、乙○○之證述、證人官勝彬、吳連田、蕭世雄之證
    述、匯款單影本1紙、照片18張、贓物領據1紙附卷可稽，被
    告犯行事證明確，洵堪認定。
三、被告行為後，刑法業於94年2月2日修正公布，並於95年7 月
    1日施行，參酌最高法院95年5月23日刑事庭第8次會議決議
    ，修正後刑法第2條第1項之規定，係規範行為後法律變更所
    生新舊法律比較適用之準據法，於刑法施行後，應適用修正
    後刑法第2條第1項之規定，為「從舊從輕」之比較。另於比
    較時應就罪刑有關之共犯、未遂犯、想像競合犯、牽連犯、
    連續犯、結合犯，以及累犯加重、自首減輕暨其他法定加減
    原因（如身分加減）與加減比例等一切情形，本於統一性及
    整體性原則，綜其全部罪刑之結果而為比較，茲就比較情形
    分述如下：
  (一)刑法第320條第1項竊盜罪法定刑內有關得科處罰金刑部分，
    依修正後刑法施行法第1條之1及刑法第33條第5款等規定，
    所得科處之罰金刑最高為新臺幣15000元、最低為新臺幣100
    0元。然依被告行為時即修正前之刑法及罰金罰鍰提高標準
    條例之規定，該罪之罰金刑經提高倍數後，最高額雖與修正
    後之規定相同，惟最低額部分為新臺幣3元，顯較修正後為
    輕。因此，比較上述修正前、後之刑罰法律，修正後之相關
    規定既未較有利於被告，自應適用被告行為時之罰金刑刑度
    相關規定。
  (二)刑法第28條雖將「實施」修正為「實行」，惟參照修正理由
    之說明，原「實施」之概念，包含陰謀、預備、著手及實行
    等階段之行為，修正後僅共同實行犯罪行為始成立共同正犯
    。是新法共同正犯之範圍已有限縮，排除陰謀犯、預備犯之
    共同正犯。新舊法就共同正犯之範圍既因此而有變動，自屬
    犯罪後法律有變更，應為新舊法比較適用。比較新舊法結果
    ，適用修正後刑法第28條規定，較有利於被告。
  (三)本件綜合上揭新舊刑法比較之結果，並本於統一性及整體性
    原則，關於被告所犯刑法之罪，新修正之刑法並未較有利於
    被告，爰一體適用修正前之刑法。再按修正前刑法第51條第
    5款規定：「數罪併罰，分別宣告其罪之刑，依左列各款定
    其應執行者：宣告多數有期徒刑者，於各刑中之最長期以上
    ，各刑合併之刑期以下，定其刑期。但不得逾20年。」，而
    修正後刑法第51條第5款規定：「宣告多數有期徒刑者，於
    各刑中之最長期以上，各刑合併之刑期以下，定其刑期。但
    不得逾30年。」，經比較結果，修正後刑法規定亦非較有利
    於被告，應依修正前刑法第51條第5款規定定其應執行刑。
四、核被告丙○○於94年10月1日所為犯行，係犯刑法第320條第
    1項之竊盜罪。其與高建發間就上開犯行有犯意聯絡及行為
    分擔，為共同正犯。而被告丙○○於95年1月26日所為犯行
    ，係犯刑法第320條第3項、第1項之竊盜未遂罪。被告已著
    手竊盜犯行而不遂，應按刑法第25條第2項，按既遂犯之刑
    減輕其刑。被告利用不知情之人犯二竊盜罪，為間接正犯。
    被告所犯上開二竊盜犯行，犯意各別、犯罪時間差距甚遠，
    應分論併罰。
五、原審因適用刑法第2條第1項前段、第320條第1項、第320條
    第3項、第25條第2項、修正前刑法第28條（原判決誤載為修
    正後第28條）、41條第1項前段、第51條第5款，刑法施行法
    第1條之1，修正前罰金罰鍰提高標準條例第2條，現行法規
    所定貨幣單位折算新臺幣條例第2條，中華民國96年罪犯減
    刑條例第2條第1項第3款、第7條、第10條第1項，審酌被告
    年輕力壯，竟思不勞而獲，見有利可圖即心起貪念，竊取他
    人財物，造成他人財產之損失，然其犯後能坦承犯行，亦與
    被害人乙○○達成民事和解，並求得其諒解，惟尚未與被害
    人甲○○達成和解，及其犯罪之動機、目的、手段、其智識
    程度等一切情狀，就所犯上開二罪，分別就被告竊取甲○○
    樹木部分，量處被告有期徒刑6月；竊取乙○○樹木未遂部
    分，量處被告有期徒刑4月；並均依修正前刑法第41條第1項
    前段諭知易科罰金之折算標準，再依中華民國96年罪犯減刑
    條例第2條第1項第3款規定，各減其刑期二分之一，定其應
    執行刑為有期徒刑5月，並諭知易科罰金之折算標準。經核
    其認事用法並無違誤，量刑亦稱妥適。檢察官上訴認被告利
    用身為園藝業者之專業知識及熟悉園藝銷售管道之能力為本
    件犯行，惡性非淺，原審量刑漏未審酌，量刑過輕，告訴人
    並提出臺灣基隆地方法院96年度訴字第596號判決供參。惟
    觀之上開判決所載事實，並未認定被告為該件竊盜犯行之共
    犯或被告涉有贓物罪嫌，尚難認該案與本案有何關連，檢察
    官以量刑過輕為由提起上訴，係就原審法院適法範圍裁量權
    之行使為爭執，惟原審引用檢察官起訴書所載事實，已載明
    被告為園藝業者，自已審酌被告之各種犯罪情狀，並無明顯
    失出失入，是檢察官以原審量刑不當為由提起上訴為無理由
    ，應予駁回。
據上論斷，應依刑事訴訟法第368條，判決如主文。
本案經檢察官邱美育到庭執行職務。
中    華    民    國    97    年    5     月    20    日
                  刑事第十六庭審判長法  官  溫耀源
                                    法  官  許增男
                                    法  官  王敏慧
以上正本證明與原本無異。
不得上訴。
                                    書記官  丁淑蘭
中    華    民    國    97    年    5     月    20    日
附錄本案論罪科刑法條
刑法第320條
意圖為自己或第三人不法之所有，而竊取他人之動產者，為竊盜
罪，處5 年以下有期徒刑、拘役或5 百元以下罰金。
意圖為自己或第三人不法之利益，而竊佔他人之不動產者，依前
項之規定處斷。
前二項之未遂犯罰之。


司法院資訊處製作；財團法人民間司法改革基金會備份。
